臺灣高等法院民事裁定
110年度抗字第665號
抗  告  人  羅金菊    住○○市○○區○○街00號4樓                    羅士富    住○○市○○區○○路00號

上列抗告人因與相對人羅家豪等人間請求返還不當得利等事件，
對於中華民國110年4月20日臺灣桃園地方法院110年度重訴字第
41號裁定提起抗告，本院裁定如下： 
    主  文
抗告駁回。
抗告費用由抗告人連帶負擔。
    理  由
一、按公同共有債權人起訴請求債務人履行債務，係公同共有債
    權之權利行使，非屬回復公同共有債權之請求，尚無民法第
    821條規定之準用；而應依同法第831條準用第828條第3項規
    定，即除法律另有規定外，須得其他公同共有人全體之同意
    ，或由公同共有人全體為原告，其當事人之適格始無欠缺（
    最高法院104年度第3次民事庭會議㈠決議參照）。是公同共
    有人倘係基於公同共有法律關係為請求者，仍屬固有之必要
    共同訴訟，應由公同共有人全體起訴，當事人之適格始無欠
    缺（最高法院100年度台上字第1723號民事判決意旨參照）
    。次按訴訟標的對於數人必須合一確定而應共同起訴，如其
    中一人或數人拒絕同為原告而無正當理由者，法院得依民事
    訴訟法第56條之1第1項規定，依原告聲請以裁定命其於一定
    期間內追加為原告。該拒絕之人如有正當理由時，法院固不
    得命其追加，惟須追加結果與該拒絕之人本身之法律上利害
    關係相衝突，亦即將使該拒絕之人在私法上之地位，受不利
    益之影響者，始得謂其拒絕有正當理由。
二、本件抗告意旨略以：兩造之母親李英妹之財產均由其生前自
    主管理，相對人羅家豪、羅壬芳、羅士發(下合稱相對人)指
    述羅士貴侵占李英妹金融帳戶存款乙情並非事實，伊等願意
    配合法院釐清事實，但不同意追加為原告，原法院裁定命追
    加伊等為原告，顯有違誤等語。
三、查相對人於原法院以羅士貴為被告，主張羅士貴於被繼承人
    李英妹生前以金融卡提款方式侵占李英妹之存款，李英妹對
    羅士貴有侵權行為損害賠償請求權及返還不當得利請求權，
    其等與抗告人、羅士貴為李英妹之全體繼承人(見原法院卷
    第27至39頁之戶籍謄本及第54頁之繼承系統表)，依繼承之
    法律關係，民法第184條第1項、第184條第2項侵權行為及第
    179條不當得利之規定，得請求羅士貴返還侵占之款項新臺
    幣(下同)4018萬5340元，及自起訴狀繕本送達翌日起至清償
    日止，按週年利率百分之5計算之利息。則上開侵權行為損
    害賠償請求權及不當得利返還請求權之債權，應屬李英妹之
    全體繼承人公同共有，相對人係基於繼承之公同共有法律關
    係，為公同共有債權之權利行使，依前揭說明，除法律另有
    規定外，須得其他共有人全體之同意，或由公同共有人全體
    為原告，其當事人之適格始無欠缺，故應由相對人及抗告人
    為原告共同向羅士貴請求。則原法院依民事訴訟法第56條之
    1第1項規定，裁定命抗告人應於裁定送達後10日內追加為原
    告，逾期未追加者，視為一同起訴，於法並無不合。
四、抗告人雖主張：李英妹之財產均由其生前自主管理，相對人
    指述羅士貴侵占存款乙情並非事實，伊等願意配合法院釐清
    事實，但不同意追加為原告等語。惟兩造及羅士貴既均為李
    英妹之共同繼承人，相對人本於繼承及侵權行為、不當得利
    之法律關係，請求羅士貴返還4018萬5340元本息，其訴訟標
    的法律關係須合一確定，本件訴訟有追加抗告人為共同原告
    ，或經抗告人同意之必要，已如前述。至抗告人所指李英妹
    之財產係由其生前自主管理，羅士貴並無侵占李英妹之存款
    等語，乃關於羅士貴是否合法取得該存款之主張，需待訴訟
    調查認定，尚難據以認定追加抗告人為原告之結果將使其私
    法上之地位，受不利益之影響。抗告論旨執此指摘原裁定不
    當，求予廢棄，為無理由。
五、據上論結，本件抗告為無理由，爰裁定如主文。　　
中　　華　　民　　國　　110 　年　　7 　　月　　1 　　日
                  民事第二十五庭
                      審判長法  官  謝碧莉
                            法  官  林晏如
                            法  官  陳月雯
正本係照原本作成。
本裁定除以適用法規顯有錯誤為理由外，不得再抗告。如提起再
抗告，應於收受送達後10日內委任律師為代理人向本院提出再抗
告狀。並繳納再抗告費新臺幣１千元。
中　　華　　民　　國　　110 　年　　7 　　月　　2 　　日

  　　　　　　　　　　　　　書記官  侯雅文